臺灣新北地方法院民事裁定
111年度事聲字第60號
異  議  人  張春桂  

相  對  人  曾啟華  

上列當事人間聲請確定訴訟費用額事件，異議人對於民國111年8
月3日本院司法事務官所為111年度司聲字第507號民事裁定提出
異議，本院裁定如下：
    主  文
異議駁回。
    理  由
一、按當事人對於司法事務官處理事件所為之終局處分，得於處
    分送達後十日之不變期間內，以書狀向司法事務官提出異議
    。司法事務官認前項異議有理由時，應另為適當之處分；認
    異議為無理由者，應送請法院裁定之。法院認第一項之異議
    為有理由時，應為適當之裁定；認異議為無理由者，應以裁
    定駁回之，民事訴訟法第240條之4第1項本文、第2項、第3
    項分別定有明文。本件異議人就本院司法事務官於民國111 
    年8月3日以111年度司聲字第507號所為確定訴訟費用額裁定
    ，聲明不服而提出異議，該裁定於111年8月15日送達異議人
    ，異議人於111年8月24日提起本件異議，司法事務官認其異
    議無理由而送請本院裁定，核與上開條文規定及意旨相符，
    先予敘明。
二、異議意旨略以：
　㈠相對人就本院107年度重訴字第197號判決、臺灣高等法院108
    年度重上字第177號判決、最高法院110年度台上字第2845號
    判決（下稱系爭判決）向本院聲請確定訴訟費用額，然相對
    人並未將計算書繕本及釋明費用額之證書送達異議人，以致
    異議人根本無從就相對人所提之金額及單據表示意見，乃原
    審未察，准相對人之聲請，此業已違反民事訴訟法第91條第
    2項規定，原裁定既存有上開重大程序瑕疵，自有未合，依
    法應予廢棄。
　㈡相對人於系爭判決確定後，旋向臺灣士林地方法院（下稱士
    林地院）聲請強制執行（111年度司執字第43999號），然異
    議人就此即向士林地院提起債務人異議之訴並聲請停止執行
    ，經士林地院以111年度聲字第122號裁定載明：「聲請人（
    即異議人）供擔保新臺幣柒佰参拾柒萬元後，本院一一一年
    度司執字第四三九九九號履行契約事件之強制執行程序，於
    本院一一一年度重訴字第二六五號債務人異議之訴事件調解
    或和解成立、判決確定或撤回起訴前，應暫予停止。」等語
    准予停止執行，異議人並依上開裁定為擔保提存。是系爭判
    決目前已停止執行而無執行力，刻正進行債務人異議之訴中
    。系爭判決目前既然無執行力，依民事訴訟法第91條第1項
    規定，應不得聲請確定訴訟費用額，否則倘若異議人於前開
    債務人異議之訴勝訴，而原裁定所核定之訴訟費用額又已確
    定，將導致一方面系爭判決主文之請求權及執行力已消滅，
    然相對人竟又得請求系爭判決之訴訟費用額，就此應有矛盾
    之處。況相對人明知系爭判決目前經提起債務人異議之訴，
    兩造間關於系爭判決之請求權及執行力尚存有爭議而未決，
    竟又向本院聲請核定訴訟費用額，顯係具有脫法之故意。
　㈢相對人既已就系爭判決聲請確定訴訟費用額，即不得再次聲
    請訴訟費用額（臺灣桃園地方法院110年度司聲字第469號、
    臺灣臺北地方法院110年度司聲字第666號民事裁定意旨參照
    ），然原裁定竟另諭知：「另本件聲請人主張所支出之第三
    審律師酬金60,000元，未經最高法院核定其金額，此部分本
    院尚難逕依聲請人陳述之金額予以列入計算，非不得待聲請
    人經最高法院核定後另行聲請確定訴訟費用額。」等語，使
    相對人就同一事件得再次聲請核定訴訟費用額，於法洵有違
    誤，依法自應予廢棄而另為適法之裁定，爰提起本件異議等
    語。
三、經查：
　㈠按聲請確定訴訟費用額者，應提出費用計算書、交付他造之
    計算書繕本或影本及釋明費用額之證書，民事訴訟法第91條
    第2項定有明文。原審受理相對人確定訴訟費用額之聲請，
    未命相對人補正費用計算書及其費用額證書之繕本，亦未將
    上開資料影印送達異議人，使異議人得以表示意見，程序上
    固未周詳，惟經本院於111年10月19日以新北院賢民翔111年
    度事聲字第60號函檢附相對人於原審程序中提出之系爭判決
    確定證明書、訴訟費用計算書暨其收據影本送達異議人，並
    請異議人於文到7日內表示意見，若有支出訴訟費用亦請一
    併陳報，經異議人於111年10月26日提出民事陳報狀，表示
    除第三審律師酬金6萬元因相對人未取得最高法院酌定律師
    酬金裁定不得列入外，其餘訴訟費用部分並無意見等語，有
    本院上開函文及異議人民事陳報狀附卷可稽，業已給予異議
    人表示意見之機會，而完備該法定程序，故異議人此部分爭
    執．已無可採。
　㈡又按法院未於訴訟費用之裁判確定其費用額者，第一審受訴
    法院於該裁判有執行力後，應依聲請以裁定確定之，民事訴
    訟法第91條第1項定有明文。而訴訟費用之裁判，一經確定
    ，即有執行力（臺灣高等法院105年度抗字第1087號裁定意
    旨參照）。系爭判決業已確定自有執行力，異議人嗣後雖就
    強制執行提起債務人異議之訴，並獲准供擔保停止執行，然
    此僅生於債務人異議之訴終結前暫時停止執行之效力，而非
    謂系爭判決未確定而無執行力，故異議人上開主張，容有誤
    會。
　㈢另按第三審律師之酬金，為訴訟費用之一部，並應限定其最
    高額；得列為訴訟費用之律師酬金，應由各審級法院依聲請
    或依職權，斟酌案情之繁簡、訴訟之結果及律師之勤惰，裁
    定其數額，民事訴訟法第466條之3第1項及司法院訂頒法院
    選任律師及第三審律師酬金核定支給標準第3條、第4條定有
    明文。原裁定所確定之訴訟費用額包括第一審裁判費23萬2,
    000元、證人日旅費560元、第二審裁判費34萬8,000元，共5
    8萬560元，而未包括第三審律師酬金6萬元，有原裁定附卷
    可稽，若相對人嗣後取得最高法院核定律師酬金之裁定再聲
    請確定訴訟費用額，即不在原裁定已確定之訴訟費用範圍內
    ，自無重複聲請之情事。至於異議人檢附之民事裁定，其上
    並未詳載聲請意旨，礙難認定係取得最高法院核定律師酬金
    裁定後再次聲請確定訴訟費用額之情形，故異議人上開主張
    ，亦無可採。
  ㈣是以，異議人執上開理由聲明異議，請求廢棄原裁定，為無
    由，應予駁回。
四、據上論結，本件異議為無理由，依民事訴訟法第240條之4第
    3項後段，裁定如主文。
中　　華　　民　　國　　111 　年　　11　　月　　15　　日
                  民事第四庭法　官　莊佩頴
正本係照原本作成。
如不服本裁定，應於送達後10日內向本院提出抗告狀，並應繳納
抗告裁判費新臺幣1,000元整。
中　　華　　民　　國　　111 　年　　11　　月　　15　　日
                            書記官　李瑞芝